臺灣士林地方法院行政訴訟判決
                                      110年度交字第195號
原      告  陳駿宏  

被      告  臺北市交通事件裁決所

代  表  人  蘇福智  
訴訟代理人  蕭文君  
上列當事人間交通裁決事件，原告不服被告中華民國110 年6 月
3 日北市裁罰字第22-A00G3I663號裁決，提起行政訴訟，本院判
決如下：
    主      文
原告之訴駁回。
訴訟費用新臺幣參佰元由原告負擔。
    事實及理由
壹、程序事項：
    本件原告因不服被告於民國110 年6 月3 日以北市裁罰字第
    22-A00G3I663號違反道路交通管理事件裁決書（下稱原處分
    ），裁處其罰鍰新臺幣（下同）600 元，並記違規點數1 點
    ，提起行政訴訟，依行政訴訟法第237 條之1 規定，應適用
    交通裁決事件訴訟程序，本院並依同法第237 條之7 規定，
    爰不經言詞辯論，逕為判決。
貳、實體事項：
一、爭訟概要：
    臺北市政府警察局中山分局（下稱舉發機關）圓山派出所員
    警認原告於110 年4 月1 日19時48分許，駕駛車牌號碼000-
    0000號自用小客車（下稱系爭汽車），在臺北市中山區民權
    東路一段、林森北路交岔路口處，有「轉彎或變換車道不依
    標誌、標線、號誌指示」之違規事實，而於同日填製臺北市
    政府警察局掌電字第A00G3I663 號舉發違反道路交通管理事
    件通知單（下稱舉發通知單）當場舉發原告，並記載應到案
    日期為110 年5 月1 日前（嗣更新為110 年6 月4 日前，見
    本院卷第58頁）。原告於110 年4 月8 日向被告提出申訴，
    並於110 年5 月13日委託臺北市議會王世堅議員研究室代轉
    陳情，經舉發機關函復違規事實屬實，原告嗣於110 年6 月
    3 日委託訴外人蔡雅竹向被告申請開立裁決書，被告乃於同
    日作成原處分，依道路交通管理處罰條例第48條第1 項第2
    款、第63條第1 項第1 款等規定，裁處原告罰鍰600 元，並
    記違規點數1 點。原告不服，遂提起本件行政訴訟。
二、原告起訴主張：
  ㈠伊於110 年4 月1 日19時40分許，接送兩個小孩下課，開車
    在民權東路與林森北路交岔路口，莫名其妙被員警從後方攔
    下，不但立即要求伊簽罰單，還要求坐在後座伊妻子拉下後
    車窗出示身分證，小孩當場被嚇到。伊沒有違規，員警說其
    親眼目睹，然當時是晚上，非常暗，員警是抓錯車。伊當時
    向員警請求確認違規照片或影片，然遭員警拒絕表示：「我
    都有拍攝，有問題你都可以申訴，他會提供照片！」。因此
    伊向員警表示，若確認有違規照片或影像，伊即當場簽名且
    接受罰款，若無違規事證，叫伊如何簽罰單？伊於現場和員
    警溝通許久，然時候已晚，小孩喊肚子餓，故伊「暫時」相
    信員警會寄照片，決定先簽罰單，之後看到照片再進行申訴
    。於110 年4 月6 日，伊至被告處申訴後，嗣於同年5 月3
    日收到回函，內有附二張照片，一張被拍照之車子是白色To
    yota Altis，然此輛非伊駕駛之系爭汽車，系爭汽車係Toyo
    ta Camry，且照片上並無車號、日期以及時間。另一張則是
    許多車輛，第一台車係計程車，然完全看不到系爭汽車於何
    處？更不用說連車號及時間都沒有，員警根本攔錯車輛，開
    錯罰單！「有幾分證據說幾分話」，執法者說老百姓有違規
    或犯罪，請一定要拿出事證，然伊係當事者，至今連一張違
    規照片都未看見，伊當場想看違規照片或影像遭拒，罰單所
    附之照片亦非系爭汽車，這根本是指鹿為馬等語。
  ㈡並聲明：原處分撤銷。
三、被告答辯略以：
  ㈠卷查本件經舉發機關就違規事實查復表示，執勤員警於上揭
    時、地，親眼目睹系爭汽車未依號誌指示左轉，遂示意停車
    受檢，並依現場所見情形製單舉發，執法過程尚無不當。另
    依所述情節，第一次申訴回覆之附件照片係為還原舉發現場
    路口號誌，並非直接擷取違規影像，故照片中車輛並非系爭
    汽車。復依道路交通標誌標線號誌設置規則第206 條規定，
    車輛行經行車管制號誌燈面為「圓形綠燈」時，可直行或左
    、右轉；若行經行車管制號誌燈面為「箭頭綠燈」之路口時
    ，則需依箭頭指示之方向行駛，在左（右）轉箭頭綠燈尚未
    亮起前，自不得左（右）轉。復查本件為員警當場親睹攔停
    之案件，非以科學儀器採證製單舉發之方式，故非以採證照
    片或錄影畫面資料為舉發之準據，因本案員警攔檢稽查前確
    見系爭汽車有未依號誌指示左轉之行為，當場攔查製單告發
    ，違規屬實。依違反道路交通管理事件統一裁罰基準及處理
    細則第6 條，舉發員警按其違規事證依法舉發並無違誤。綜
    上，本件違規行為，應堪認定，被告依法裁處，並無違誤。
  ㈡並聲明：原告之訴駁回。
四、本院之判斷：
  ㈠按「汽車駕駛人轉彎或變換車道時，有下列情形之一者，處
    新臺幣六百元以上一千八百元以下罰鍰：…二、不依標誌、
    標線、號誌指示。…」、「汽車駕駛人有下列各款所列條款
    之一者，除依原條款處罰鍰外，並予記點：一、有…第四十
    八條…情形之一者，各記違規點數一點。」，道路交通管理
    處罰條例第48條第1 項第2 款、第63條第1 項第1 款定有明
    文。又按「行車管制號誌各燈號顯示之意義如左：一、圓形
    綠燈㈠在無其他標誌、標線禁制或指示下，圓形綠燈表示准
    許車輛直行或左、右轉。㈡在未設行人專用號誌之處，圓形
    綠燈准許行人直行穿越道路。二、箭頭綠燈㈠箭頭綠燈表示
    僅准許車輛依箭頭指示之方向行駛。㈡在未設行人專用號誌
    之處，直行箭頭綠燈准許行人直行穿越道路。…」，道路交
    通標誌標線號誌設置規則第206 條第1 、2 款定有明文。
  ㈡經查，原告駕駛系爭汽車，於上揭時、地，有「轉彎或變換
    車道不依標誌、標線、號誌指示」等情，有舉發通知單、舉
    發機關110 年4 月21日北市警中分交字第1103025847號函暨
    所附該路口照片、110 年5 月18日北市警中分交字第110302
    8576號函、駕駛人基本資料、舉發機關110 年8 月2 日北市
    警中分交字第1103052487號函暨所附圓山派出所交通違規事
    件答辯表、該路口照片等件附卷可稽（見本院卷第44、50-5
    1 、54-57 、66、70-76 頁）。
  ㈢原告雖主張：伊沒有違規，員警說其親眼目睹，但當時是晚
    上，非常暗，員警是抓錯車；伊申訴後收到函附的二張照片
    ，一張被拍照之車子是白色Toyota Altis，然此輛非伊駕駛
    之系爭汽車，系爭汽車係Toyota Camry，且照片上並無車號
    、日期以及時間，另一張則是許多車輛，第一台車係計程車
    ，然完全看不到系爭汽車於何處，更不用說連車號及時間都
    沒有，員警根本攔錯車輛，開錯罰單，員警應提出違規照片
    或影片等語。然查：
  ⒈原告於陳述意見時稱：伊是綠燈才左轉，交通號誌沒有統一
    規定，有的有箭頭，有的並沒有，標示牌也沒寫左轉燈亮才
    可左轉，如果一定要左轉燈才可轉，那沒有左轉燈豈不是不
    能轉等語（見本院卷第47頁），經核，原告為領有駕駛執照
    之人（見本院卷第66頁），應知悉並遵守交通法規，然依其
    所述，其並不知悉道路交通標誌標線號誌設置規則第206 條
    第1 、2 款所定圓形綠燈表示准許車輛直行或左、右轉；箭
    頭綠燈表示僅准許車輛依箭頭指示之方向行駛之規定（法規
    內容詳如前述）。原告嗣又改稱：伊經過該路口時，號誌是
    左轉燈等語（見本院卷第87頁），另稱：伊覺得經過該路口
    可能在綠燈轉左轉燈的轉換過程等語（見本院卷第87-88 頁
    ），就其行經該路口左轉時，是綠燈左轉、左轉燈左轉，抑
    或在綠燈轉左轉燈之轉換過程左轉，所述前後不一，所言是
    否屬實，已值懷疑。
  ⒉又舉發員警陳稱：「職游盛翔、詹賀任於110 年4 月1 日18
    時至21時擔服巡邏勤務，於巡邏途中接近林森北路與民權東
    路口發現自小客車ATM-2989於林森北路往南方向欲往民權東
    路左轉行駛，惟該路口有設置左轉燈號該車輛並未依左轉號
    誌燈亮行駛，自行尋找空檔左轉，因此職依道路交通管理處
    罰條例第48條第1 項2 款未依號誌指示左轉製單舉發，該法
    條立法意旨係當路口車流量大時，依號誌分流減少車禍事故
    之發生，因此路口如有左轉燈號時駕駛人應依照指示行向以
    保障用路人權益，另交通法規亦無規定必須有標示牌左轉燈
    亮才可左轉之規定，該民表示要於現場確認照片才肯簽罰單
    ，職也一再表明如對罰單有意見可以申訴亦可當場拒簽拒收
    ，密錄器並無法在現場做確認，該民卻開始搬出自己曾經是
    記者與警察關係很好等語試圖暗示職不要開立罰單，職於現
    場該民仍一再跳針表示要在現場確認照片才願意簽立罰單亦
    不願意拒簽拒收，在職耐心解釋該路口特性後，該民才坦承
    本來想要來派出所看照片順便告知自己記者身分希望警察能
    放他一馬，沒想到職卻已經開立完成等語…，顯示該民想利
    用自己記者身分逃避罰單之意圖，另該民於當時所要求之密
    錄器畫面，職告知其可於事後申訴並提交畫面一事，是指當
    時攔停之畫面而非其違規之畫面，因當時正值上下班時間，
    職於民權東路（東往西）方向停等紅燈時當場目擊該車未依
    號誌指示車子慢慢向前滑行後突然左轉，職並立刻上前攔停
    查證身分告知其違規事實，因此當時只有攔停後之畫面，一
    切依規定製單…（見本院卷第72頁）。」，有舉發機關圓山
    派出所交通違規事件答辯表在卷可按（見本院卷第72頁），
    經核，員警與原告互不相識（由員警答辯表所陳原告告以職
    業等對話，可見其等應不認識），並無仇怨，應無無端指訴
    原告之動機；況原告於本院提示上開答辯表後陳稱：員警講
    這個沒錯，伊找了警察、派出所、議員都沒有照片，伊承認
    伊是記者，人脈很多等語（見本院卷第87頁），可見員警所
    述，並非無稽；此外，員警所提系爭路口照片所示號誌（箭
    頭綠燈，見本院卷第76頁），核與員警前揭答辯表所述相符
    ，據此，員警所述系爭汽車並未依左轉號誌燈亮行駛一節，
    應可採憑。
  ⒊原告雖主張：員警應提出違規照片或影片等語。按「（第1項
    ）交通勤務警察或依法令執行交通稽查任務人員，對於違反
    道路交通管理事件之稽查，應認真執行；其有不服稽查而逃
    逸之人、車，得追蹤稽查之。（第2 項）前項稽查，查獲違
    反道路交通管理事件之舉發方式如下：一、當場舉發：違反
    本條例行為經攔停之舉發。二、逕行舉發：依本條例第七條
    之二規定之舉發。三、職權舉發：依第六條第二項規定之舉
    發。四、肇事舉發：發生道路交通事故，肇事原因或肇事責
    任不明，經分析研判或鑑定後，確認有違反本條例行為之舉
    發。五、民眾檢舉舉發：就民眾依本條例第七條之一規定檢
    舉違反本條例之行為，經查證屬實之舉發。」，違反道路交
    通管理事件統一裁罰基準及處理細則第10條定有明文。可見
    違反道路交通管理事件之舉發方式包括當場舉發、逕行舉發
    、職權舉發、肇事舉發、民眾檢舉舉發，其中當場舉發（即
    本件之舉發方式）僅規定為違反道路交通管理處罰條例行為
    經攔停之舉發，並未規定員警舉發應提出照片或影片等經科
    學儀器取得之證據資料。又參酌道路交通管理處罰條例第7 
    條之2 第1 項列舉得逕行舉發之情形，其中第1 款「闖紅燈
    或平交道」與第7 款「經以科學儀器取得證據資料證明其行
    為違規」並列，自應解釋為各屬獨立之類型。此觀該條項第
    5 款規定「違規停車或搶越行人穿越道，經各級學校交通服
    務隊現場導護人員簽證檢舉。」，以各級學校交通服務隊現
    場導護人員簽證而為檢舉，並未以科學儀器取得證據資料為
    必要，亦可見該條第1 項各款並列，各屬獨立之類型。故於
    道路交通管理處罰條例第7 條之2 第1 項第1 款至第6 款列
    舉得逕行舉發之情形，得以簽證等方式檢舉，並不以經科學
    儀器取得證據資料證明其行為違規為必要。則於逕行舉發闖
    紅燈（亦為不依號誌之情形）之情形，既不以經科學儀器取
    得證據資料證明其行為違規為必要，本件為當場舉發轉彎不
    依號誌指示，自不以提出科學儀器取得證據資料為限，而得
    以員警答辯表為證（本件舉發員警所述應可採信，業如前述
    ），原告主張員警應提出違規照片或影片等語，並無從據以
    為對本件有利之認定。
  ⒋至原告主張：員警說其親眼目睹，但當時是晚上，非常暗，
    員警是抓錯車，伊申訴後收到函附的二張照片，其中並無系
    爭汽車，且照片並無車號、日期、時間等語。然查，依員警
    所提該路口夜間照片，該路口有夜間照明，光線充足，並無
    原告所指非常暗的情形（見本院卷第76頁）。此外，舉發機
    關函附照片係為還原舉發現場路口號誌，並非直接擷取違規
    影像，故照片中車輛並非系爭汽車等語，有舉發機關110 年
    8 月2 日北市警中分交字第1103052487號函附卷可稽（見本
    院卷第70-71 頁），原告指稱員警所提照片並無系爭汽車進
    而主張員警舉發車輛有誤，容有誤會。
五、綜上所述，原告於上開時、地，駕駛系爭汽車，有「轉彎或
    變換車道不依標誌、標線、號誌指示」之違規事實，舉發機
    關據以製單舉發，被告並依道路交通管理處罰條例第48條第
    1 項第2 款、第63條第1 項第1 款、違反道路交通管理事件
    統一裁罰基準及處理細則及違反道路交通管理事件統一裁罰
    基準表之規定，以原處分裁處原告罰鍰600 元，並記違規點
    數1 點，核無違誤。是原告訴請撤銷原處分，為無理由，應
    予駁回。
六、本件判決基礎已臻明確，兩造其餘之攻擊防禦方法經本院斟
    酌後，核與判決不生影響，無一一論述之必要，併予敘明。
七、本件第一審裁判費為300 元，應由原告負擔，爰確定第一審
    訴訟費用額如主文第2項所示。
八、據上論結，本件原告之訴為無理由，依行政訴訟法第237 條
    之7、第237條之8第1項、第98條第1項前段，判決如主文。
中　　華　　民　　國　 110　　年　　10　　月　　7 　　日
                  行政訴訟庭　法　官　  林宜靜
以上為正本係照原本作成。
如不服本判決，應於判決送達後20日內，向本院提出上訴狀並表
明上訴理由（原判決所違背之法令及其具體內容或依訴訟資料可
認為原判決有違背法令之具體事實），其未載明上訴理由者，應
於提出上訴後20日內向本院補提理由書（上訴狀及上訴理由書均
須按他造人數附繕本，如未按期補提上訴理由書，則逕予駁回上
訴），並應繳納上訴裁判費新臺幣750元。
中　　華　　民　　國　 110　　年　　10　　月　　7 　　日
                              書記官    廖引鳳